臺灣臺中地方法院刑事判決
111年度易字第28號
公  訴  人  臺灣臺中地方檢察署檢察官
被      告  余漢祥


上列被告因竊盜案件，經檢察官提起公訴（110年度少連偵字第4
49號），本院判決如下：
    主    文
丁○○成年人與少年犯結夥三人以上攜帶兇器竊盜罪，處有期徒刑
捌月。未扣案之犯罪所得電線陸公尺沒收，於全部或一部不能沒
收或不宜執行沒收時，追徵其價額。
    犯罪事實
一、丁○○為成年人，夥同少年陳○誌、莊○聖、余○嘉及余○誠（姓
    名年籍均詳卷，陳○誌、莊○聖經警方移送本院少年法庭，余
    ○嘉及余○誠經警方移送本院少年法庭後另移轉管轄至臺灣新
    北地方法院少年法庭），共同基於意圖為自己不法所有之結
    夥三人以上攜帶兇器竊盜犯意聯絡，於民國110年7月5日4時
    44分許，由丁○○駕駛車牌號碼0000-00號自用小客車搭載陳○
    誌、余○嘉及余○誠，另莊○聖騎乘陳○誌交付之車牌號碼000-
    0000號普通重型機車，自陳○誌位於臺中市南屯區租屋處出
    發，共同前往陳○誌前居住地附近之臺中市○○區○○路○○巷000
    弄00號工地，到達工地後由莊○聖以不詳方式打開門鎖，其
    餘人則隨後入內，丁○○及陳○誌、莊○聖分別持自陳○誌租屋
    處帶出之足供兇器使用之鐵製鉗子（未扣案）剪斷現場電箱
    連結之電線約20公尺（價值新臺幣3,000元），余○嘉及余○
    誠則在內四處察看把風，其等得手後將電線放置於丁○○駕駛
    之上開自小客車，再由丁○○駕駛自小客車搭載陳○誌、余○嘉
    及余○誠，莊○聖騎乘上開機車一同離去。嗣前開工地工程師
    丙○○發覺失竊報警處理，為警循線查悉上情。
二、案經臺中市政府警察局烏日分局報告臺灣臺中地方檢察署檢
    察官偵查起訴。
    理    由
一、證據能力之說明：
　㈠本判決認定事實所引用之被告以外之人於審判外之言詞或書
    面證據等供述證據，檢察官及被告丁○○均同意作為證據（見
    本院卷第175頁），而本院審酌各該證據作成時之情況，並
    無違法不當或證明力明顯過低之瑕疵，亦認以之作為證據應
    屬適當，是依刑事訴訟法第159條之5規定，認均有證據能力
    。 
  ㈡本判決以下所引用之非供述證據，均與本案事實具有自然關
    聯性，且核屬書證、物證性質，又查無事證足認有違背法定
    程式或經偽造、變造所取得等證據排除之情事，復經本院依
    刑事訴訟法第164條、第165條踐行物證、書證之調查程序，
    亦堪認均有證據能力。　
二、認定犯罪事實之理由及證據：
    訊據被告於本院訊問時固陳稱：我認為我的行為確實有錯等
    語，然其仍否認竊盜罪之構成要件，辯稱：據我所知陳○誌
    家裡很有錢，我以為該工地是陳○誌他們家的，陳○誌說可以
    拿我就拿電線了等語（見本院卷第264頁）。經查：
　㈠臺中市○○區○○路○○巷000弄00號之工地，於110年7月5日5時許
    經工地保全人員發現保全系統異常，到場查看後發現工地電
    線遭人剪斷約20公尺等情，業據證人即工地工程師丙○○於警
    詢時證述明確（見偵卷第53頁）；另被告、少年陳○誌、莊○
    聖、余○嘉及余○誠於110年7月5日4時44分許，由被告駕駛車
    牌號碼0000-00號自用小客車搭載陳○誌、余○嘉及余○誠，另
    莊○聖騎乘陳○誌交付之車牌號碼000-0000號普通重型機車，
    自陳○誌位於臺中市南屯區租屋處出發，共同前往陳○誌前居
    住地附近之上開工地等情，亦為被告（見本院卷第171頁）
    、少年陳○誌、莊○聖、余○嘉及余○誠（見偵卷第30、42、24
    、48頁）所坦承不諱；又被告在上開工地現場，曾持從陳○
    誌家帶出來之鉗子剪斷電線，並由被告將剪斷之電線拿去變
    賣等情，亦為被告坦承在卷（見本院111年9月30日審判筆錄
    第8頁），堪先認定上開部分之犯罪事實。
　㈡被告雖以前詞置辯，惟查：
　　1.被告於警詢時即已供稱：我是從北部下來台中找阿誌（按
      ：即陳○誌），在他家有聊到我是做電梯工，有提到我會
      將我施工後剩餘的材料拿去變賣，阿誌就跟我說他有偷工
      地的電線去賣過，並且跟我說他之前舊家附近有一個在施
      工的工地，附近沒有監視器，也說都認識附近的住戶，問
      我要不要去那邊看看，…，一開始是阿誌跟小莊（按：即
      莊○聖）剪圍牆旁配電箱內的電線，接著換我去剪房子內
      另一處連接冷氣開關的電線，接著阿誌跟小莊就把電線拿
      給我，我再跟阿誌把電線拿到我車子的後車廂放，我再開
      車過去工地門口接他們等語（見偵卷第18-19頁），足認
      被告是與陳○誌等人共同前往工地竊取電線，是被告於審
      理中改口辯以前詞，已難認可採。
　　2.況且，如果上開工地確為陳○誌家人所有，被告與陳○誌大
      可於白天光明正大前往工地取走電線，何須選在凌晨夜深
      無人時分前往工地，還以剪斷電線之詭異方式取走電線，
      是被告辯稱其以為工地內的東西都是陳○誌的云云，已非
      可採。再者，依被告所述，其之所以認為陳○誌家裡很有
      錢，是因為陳○誌給其看陳○誌的媽媽租房子給別人的證明
      ，還有空房子的證明云云，然陳○誌於警詢時則指稱本案
      係由被告提議行竊等語（見偵卷第32頁），是被告所辯上
      詞，與陳○誌所述內容不符，亦難採信，何況被告與陳○誌
      於本案案發時，二人相識僅約1週，亦無特殊情誼，此經
      被告供述在卷（見本院卷第173頁），則被告所稱陳○誌主
      動提供財產證明給其觀看云云，實有違一般社會經驗，洵
      無可信。從而，被告於審理中雖改口辯稱其行為時以為工
      地內的東西均為陳○誌所有云云，然其辯解內容與其自己
      及陳○誌於警詢時之陳述均不符，且其所述情節亦有違一
      般社會經驗，應係卸責之詞，不足採信。
三、論罪科刑：
  ㈠構成要件之說明：
    1.按刑法第321條第1項第4款所稱結夥三人，係以結夥全體
      俱有責任能力，及有犯意之人為構成要件（最高法院91年
      度台上字第6075號判決意旨參照）。又按刑法第321條第1
      項第4款結夥三人以上竊盜罪，應以在場共同實施或在場
      參與分擔實施犯罪之人為限，不包括同謀共同正犯在內（
      最高法院87年度台上字第3197號判決意旨參照）。經查，
      少年陳○誌、莊○聖、余○嘉及余○誠於案發時均已滿14歲，
      均為有責任能力之人，有其等之戶籍資料可查（見偵卷第
      87-89、95-96、101-102、107-109頁），是被告係與少年
      陳○誌、莊○聖、余○嘉及余○誠共同基於竊盜犯意聯絡，並
      均在場參與分擔實施，自構成結夥三人以上竊盜。
    2.按刑法第321條第1項第3款之攜帶兇器竊盜罪，係以行為
      人攜帶兇器竊盜為其加重條件，此所謂兇器，其種類並無
      限制，凡客觀上足對人之生命、身體、安全構成威脅，具
      有危險性之兇器均屬之，且祇須行竊時攜帶此種具有危險
      性之兇器為已足，並不以攜帶之初有行兇之意圖為必要（
      最高法院79年度台上字第5253號判決意旨參照）。經查，
      被告係持鉗子剪斷電線行竊，考量鉗子多為金屬材質，質
      地堅硬銳利，且得以剪斷電線，客觀上足對人之生命身體
      安全構成威脅，被告所為構成攜帶兇器竊盜。
　㈡核被告所為，係犯刑法第321條第1項第3、4款之結夥三人以
    上攜帶兇器竊盜罪。
　㈢被告與陳○誌、莊○聖、余○嘉及余○誠有犯意聯絡及行為分擔
    ，應論以共同正犯（惟結夥竊盜罪本質即為共同犯罪，毋庸
    於主文罪名諭知係共同犯罪，最高法院83年度台上字第2520
    號判決參照）。
　㈣成年人教唆、幫助或利用兒童及少年犯罪或與之共同實施犯
    罪或故意對其犯罪者，加重其刑至二分之一，兒童及少年福
    利與權益保障法第112條第1項前段定有明文。經查，被告於
    本案行為時係成年人，且知悉共犯余○嘉及余○誠於上開行為
    時均為未滿18歲之少年，此為被告所坦承不諱（見本院卷第
    138頁），是被告成年人與少年余○嘉及余○誠共犯本案加重
    竊盜罪，應依上開規定加重其刑。
　㈤爰審酌被告恣意竊取他人財物，欠缺法治觀念及自我控制能
    力，所為實屬不該；並考量被告否認竊盜犯行，且另有竊盜
    之前案紀錄，素行非佳；再衡以被告之智識程度及家庭經濟
    狀況（詳見本院111年9月30日審判筆錄第9頁）等一切情狀
    ，量處如主文所示之刑。
四、沒收：
　㈠按犯罪所得，屬於犯罪行為人者，沒收之，但有特別規定者
    ，依其規定；前2項之沒收，於全部或一部不能沒收或不宜
    執行沒收時，追徵其價額，刑法第38條之1第1項、第3項分
    別定有明文。經查，被告供稱係與少年陳○誌、莊○聖平分竊
    得財物，是被告犯罪所得即應認定為電線6公尺（計算式：2
    0/3=6.6，小數點以下無條件捨去），應依前揭規定宣告沒
    收及追徵。
　㈡至被告等人本案犯罪所用之鐵製鉗子，被告供稱係從陳○誌家
    中帶到現場，並非為其所有之物（見本院111年9月30日審判
    筆錄第8頁），爰不予宣告沒收。
據上論斷，應依刑事訴訟法第299條第1項前段，兒童及少年福利
與權益保障法第112條第1項前段，刑法第11條、第321條第1項第
3款、第4款、第28條、第38條之1第1項、第3項，刑法施行法第1
條之1第1項，判決如主文。
本案經檢察官乙○○提起公訴，檢察官甲○○到庭執行職務。
中　　華　　民　　國　　111 　年　　10　　月　　19　　日
                  刑事第十七庭  法  官  田雅心
以上正本證明與原本無異。
如不服本判決應於收受送達後20日內向本院提出上訴書狀，並應
敘述具體理由；其未敘述上訴之理由者，應於上訴期間屆滿後20
日內向本院補提理由書（均須按他造當事人之人數附繕本）「切
勿逕送上級法院」。
告訴人或被害人如不服判決，應備理由具狀向檢察官請求上訴，
上訴期間之計算，以檢察官收受判決正本之日起算。
                        　　　　書記官  王嘉麒
中　　華　　民　　國　　111 　年　　10　　月　　19　　日
【附錄論罪科刑法條】
◎刑法第321條
犯前條第1項、第2項之罪而有下列情形之一者，處6月以上5年以
下有期徒刑，得併科50萬元以下罰金：
一、侵入住宅或有人居住之建築物、船艦或隱匿其內而犯之。
二、毀越門窗、牆垣或其他安全設備而犯之。
三、攜帶兇器而犯之。
四、結夥三人以上而犯之。
五、乘火災、水災或其他災害之際而犯之。
六、在車站、港埠、航空站或其他供水、陸、空公眾運輸之舟、
    車、航空機內而犯之。
前項之未遂犯罰之。